【裁判字號】    95,抗,939
【裁判日期】    951130
【裁判案由】    聲請撤銷緩刑
【裁判全文】
臺灣高等法院刑事裁定                   95年度抗字第939號
抗  告  人  臺灣基隆地方法院檢察署檢察官
受  刑  人
即  被  告  甲○○
上列抗告人因被告聲請撤銷緩刑案件，不服臺灣基隆地方法院中
華民國95年10月17日裁定（95年度撤緩字第27號），提起抗告，
本院裁定如下：
    主  文
原裁定撤銷，發回臺灣基隆地方法院。
    理  由
一、檢察官聲請意旨略以：受刑人即被告甲○○前因妨害風化案
    件，經臺灣雲林地方法院於民國（下同）93年7月8日，以93
    年度訴字第108號判決有期徒刑1年8月，緩刑5年，並於93年
    10月25 日確定；乃於受緩刑宣告期間，更故意於95年5月間
    犯施用第一、二級毒品罪，經臺灣基隆地方法院於95年8月7
    日以95年度訴字第506號合併判處有期徒刑8月，如易科罰金
    ，以銀元三百元折算一日，於95年9月4日確定。爰依刑法第
    75條第1項第1款(應係75條之1第1項第2款之誤）及刑事訴訟
    法第476條規定，聲請撤銷前開緩刑之宣告等語。
二、原審法院裁定意旨略以：茲本案受刑人固係於受緩刑宣告期
    間內之95年5月18 日、19日，更二度故意犯施用第一、二級
    毒品罪，經該院於95年8月7日以95年度訴字第506 號合併判
    處有期徒刑8 月，復得易科罰金確定；惟因所受刑之宣告均
    可易科罰金，是其已與刑法第75條第1項第1款「應」撤銷緩
    刑宣告之要件不符；兼以觀諸聲請人所併送卷證，亦核無客
    觀事實足認受刑人原所宣告之緩刑難收其預期效果，並有執
    行刑罰之必要，因認所請亦與刑法第75條之1第1項第2 款「
    得」撤銷緩刑宣告之要件有悖，從而，本件聲請於法未合，
    應予駁回等語。
三、本件抗告意旨略以：受刑人甲○○前因參與應召站經營而犯
    妨害風化案件，經法院審酌其年紀尚輕、涉世未深、犯後坦
    承犯行、並未曾受有期徒刑以上刑之宣告，僅因一時失慮，
    偶罹刑典，事後均深具悔意，犯案後均已尋得正常工作等情
    ，於93年10月25日判處其有期徒刑1年8月，緩刑5 年確定。
    原法院對受刑人諭知較其他同案被告為長之5 年緩刑期間，
    顯有對其長期觀察改過自新之意，然受刑人竟在緩刑期間未
    屆2年之95年5月18日至21日之時，即多次再犯施用第一、二
    級毒品之本案 (其於88年間已有施用毒品案件，於88年3 月
    23日經臺灣基隆地方法院裁定送觀察、勒戒後，因無繼續施
    用毒品傾向而出所，未經起訴)，且其係甫於95年4月25日因
    施用毒品觀察勒戒期滿釋放出所後未滿1 個月即再次續為施
    用毒品，經臺灣基隆地方法院以95 年度訴字第506號判決分
    別判處有期徒刑6月、3月，應執行有期徒刑8 月確定，該案
    雖得易科罰金，但從受刑人本次所犯罪名、犯罪時間、施用
    毒品之種類、次數等情節，均可見其再犯情節嚴重，足認原
    宣告之緩刑難收其預期效果。然原裁定卻未附理由即認定本
    件聲請「所併送卷證，亦核無客觀事實足認受刑人原所宣告
    之緩刑難收預期效果，並有執行刑罰之必要」，似有裁定理
    由不備之違誤。為此請求撤銷原裁定，更為適當之裁定等語
    。
四、經查：
  (一)按刑法業經於94年2月2日經總統令修正公布，並自95年7月1
    日起生效施行。刑法施行法第6條之1規定：「於中華民國94
    年1月7日刑法修正施行前，受緩刑之宣告，94年1月7日修正
    刑法施行後，仍在緩刑期內者，適用94年1月7日修正施行之
    刑法第75條、第75條之1及第76 條規定」。查本件被告甲○
    ○前因妨害風化案件，經臺灣雲林地方法院於93年7月8日，
    以93年度訴字第108號判決有期徒刑1年8月，緩刑5年，於93
    年10月25日確定；嗣於緩刑期內之95年5 月間，更犯施用第
    一、二級毒品罪，經原審法院於95年8月7日以95年度訴字第
    506號合併判處有期徒刑8月，如易科罰金，均以銀元三百元
    折算一日，於95年9月4日確定等情，有前開刑事判決正本及
    本院被告前案紀錄表各一件附卷可稽。是被告係在本次刑法
    修正施行前受上述緩刑宣告確定，且於95年7月1日刑法修正
    施行後，仍在緩刑期間內，揆諸上揭規定，即應適用本次刑
    法修正後關於撤銷緩刑之相關規定。
  (二)次按，「緩刑期內因故意犯他罪，而在緩刑期內受得易科罰
    金之有期徒刑、拘役或罰金之宣告確定者」，足認原宣告之
    緩刑難收其預期效果，而有執行刑罰之必要者，「得」撤銷
    其宣告，刑法第75條之1第1項第2 款定有明文。考其立法意
    旨略以：關於緩刑之撤銷，現行法第75條第1項固已設有2款
    應撤銷之原因；至得撤銷緩刑之原因，則僅於保安處分章內
    第93條第3 項與撤銷假釋合併加以規定，體例上不相連貫，
    實用上亦欠彈性，爰參酌德國及奧地利現行立法例增訂得撤
    銷緩刑之原因，其中現行關於緩刑前或緩刑期間故意犯他罪
    ，而在緩刑期內受得易科罰金之有期徒刑之宣告者，列為應
    撤銷緩刑之事由，因認過於嚴苛，而排除第75條應撤銷緩刑
    之事由，移列至得撤銷緩刑事由，俾使「法官依被告再犯情
    節，而裁量是否撤銷先前緩刑之宣告」；其次，如有前開事
    由，但判決宣告拘役、罰金時，可見行為人仍未見悔悟，有
    列為得撤銷緩刑之事由，以資彈性適用，爰於第1項第1款、
    第2 款增訂之。且本條採用裁量撤銷主義，賦予法院撤銷與
    否之權限，特於第1 項規定實質要件為「足認原宣告之緩刑
    難收其預期效果，而有執行刑罰之必要」，供作審認之標準
    。亦即於上揭「得」撤銷緩刑之情形，法官應依職權本於合
    目的性之裁量，妥適審酌被告所犯前後數罪間，關於法益侵
    害之性質、再犯之原因、違反法規範之情節是否重大、被告
    主觀犯意所顯現之惡性及其反社會性等情，是否已使前案原
    為促使惡性輕微之被告或偶發犯、初犯改過自新而宣告之緩
    刑，已難收其預期之效果，而確有執行刑罰之必要，此與刑
    法第75條第1項所定2款要件有一具備，即毋庸再行審酌其他
    情狀，應逕予撤銷緩刑之情形不同，先予敘明。
  (三)查本件檢察官聲請意旨僅認被告犯有上述二罪，即依法聲請
    撤銷緩刑等語，其誤認刑法第75條及第75條之1 之要件不同
    ，固屬非是，惟其所附事證及聲請撤銷緩刑之意旨，既符合
    刑法第75條之1第1項第2 款之規定，法院基於適用法律之職
    權，仍應依法妥適審酌。乃原審法院就本件被告應否撤銷緩
    刑，僅於裁定理由謂：「觀諸聲請人所併送卷證，亦核無客
    觀事實足認受刑人原所宣告之緩刑難收其預期效果，並有執
    行刑罰之必要，因認所請亦與刑法第75條之1第1項第2 款得
    撤銷緩刑宣告之要件有悖」，而據以駁回抗告人之聲請，就
    被告前後二罪間是否已審酌法益侵害之性質、再犯之原因、
    違反法規範之情節是否重大、被告主觀犯意所顯現之惡性及
    其反社會性，因認前案宣告之緩刑已收其預期之效果，而無
    執行刑罰之必要等情，並未見原審法院就此加以說明指駁，
    其遽認被告無得撤銷緩刑之原因，即有未洽。
  (四)綜上，原審法院裁定未具體究明被告原宣告之緩刑是否已收
    其預期效果，而已無執行刑罰之必要，逕認抗告人聲請撤銷
    被告之緩刑宣告為無理由而予駁回，尚有未合，抗告人就此
    提起抗告非無理由，應由本院將原裁定撤銷，發回原法院續
    查，另為妥適之裁定。
據上論斷，應依刑事訴訟法第413條前段，裁定如主文。
中    華    民    國    95    年    11    月    30    日
                  刑事第五庭審判長法  官  吳  敦
                                  法  官  吳啟民
                                  法  官  朱光仁
以上正本證明與原本無異。
不得再抗告。
                                  書記官  王宜玲
中    華    民    國    95    年    12    月    6     日


司法院資訊處製作；財團法人民間司法改革基金會備份。
